臺灣臺北地方法院民事判決　　　　　　　　　　　　九十二年度簡上字第六九七號
　　上　訴　人　己○○
　　　　　　　　丙○○
　　共　　　同
　　訴訟代理人　戊○○
　　被上訴人　　中國信託商業銀行股份有限公司
　　法定代理人　丁○○
　　訴訟代理人　乙○○
　　　　　　　　甲○○
右當事人間請求清償債務事件，上訴人對於中華民國九十二年八月二十九日本院台北
簡易庭九十二年度北簡字第一四六六四號第一審判決提起上訴，本院於中華民國九十
三年三月十二日言詞辯論終結，判決如下：
    主  文
原判決關於命上訴人連帶給付違約金新台幣肆佰捌拾元部分及該部分訴訟費用之裁判
廢棄。
右開廢棄部分，被上訴人在第一審之訴駁回。
其餘上訴駁回。
第一、二審訴訟費用由上訴人連帶負擔。
    事  實
甲、上訴人方面：
壹、聲明：
一、上訴人己○○部分：
（一）原判決關於命己○○給付之金額超過新台幣（下同）二十八萬三千一百十八元
      ，及自民國（下同）九十二年七月二十九日起算之利息部分廢棄。
（二）右廢棄部分，被上訴人在第一審之訴駁回。
二、上訴人丙○○部分：
（一）原判決廢棄。
（二）被上訴人在第一審之訴駁回。
貳、陳述：除與原判決記載相同部分，予以引用外，補稱：
一、本件管轄法院應為臺灣臺中地方法院，因上訴人未曾同意信用卡契約條款，是自
    無合意管轄之適用，為此請求移轉由臺灣臺中地方法院管轄。
二、上訴人二人只於申請書上簽名，信用卡約定條款上並無上訴人兩人之簽名，且被
    上訴人亦未寄送信用卡約款予上訴人，依法上訴人己○○自無須清償按年息百分
    之二十計算之利息及按年息百分之二計算之違約金，故被上訴人關於循環利息及
    違約金之請求應駁回，而利息部分應按年息百分之五計算。
三、又上訴人丙○○雖是附卡持有人，但附卡並無約定責任關係，不應負擔正卡人消
    費責任。縱認其應負正卡持有人之消費責任，因正卡持有人即己○○亦無同意關
    於循環利息之契約條款，因此，上訴人實無負擔循環利息之責任。況利息部分僅
    應按年息百分之五計算。
參、證據：援用原審之立證方法。
乙、被上訴人方面：
壹、聲明：
一、上訴駁回。
貳、陳述：除與原判決記載相同部分，予以引用外，補稱：
一、上訴人向被上訴人申請信用卡核卡後，被上訴人均會寄發「中信卡友使用手冊」
    予上訴人，手冊內便有信用卡約定條款，況且信用卡申請書上之附卡人簽名欄下
    方尚有明顯之註記事項，即「本人與正卡申請人就各別使用信用卡所生應付帳款
    互負連帶清償責任」，故上訴人以該約定條款未有其簽名而否認雙方約定之效力
    ，顯無理由。
二、又上訴人於雖主張應由上訴人己○○單獨負擔二十八萬三千一百十八元及自九十
    二年七月二十九日起至清償日止，按年息百分之五計算之利息，惟上訴人並未說
    明如何計算出其應負擔二十八萬三千一百十八元及利息起算日之依據。又上訴人
    既對申請書上其等簽名之真正並不否認，自應依信用卡約定條款（下稱信用卡約
    款）第三條之約定，就各別使用信用卡所生應付帳款互負連帶清償責任。
參、證據：援用原審之立證方法。
    理  由
甲、程序方面：
    本件上訴人住所雖非設於本院轄區，然兩造所訂之信用卡約款第二十四條約定，
    因信用卡契約涉訟時，持卡人即上訴人同意以本院為第一審管轄法院，此有被上
    訴人所提系爭信用卡約款在卷足憑（見本院卷第三六頁），是被上訴人本於上開
    信用卡契約，向原審即本院所屬簡易庭起訴請求上訴人給付消費帳款，自與民事
    訴訟法第二十四條規定相符，而本院就本件上訴亦有管轄權，合先敘明。上訴人
    雖抗辯其等未在系爭信用卡約款上簽名，不受該合意管轄約定拘束，請求移轉由
    臺灣臺中地方法院管轄云云。惟查上訴人自認有在信用卡申請書上簽名，而查系
    爭申請書之注意事項欄第二點已載明：「本人（指上訴人）已閱覽並同意接受後
    列用卡須知說明之規定，且同意履行貴行之信用卡約定條款」等語（見原審卷第
    八頁），故上訴人於送交申請書予被上訴人時，其要約之內容已包括同意信用卡
    約款。而按一般信用卡契約如經發卡銀行承諾核准發卡，發卡銀行均於交送信用
    卡之同時附上信用卡約款供持卡人留存，此乃信用卡發放作業之常態。上訴人既
    不否認有收到被上訴人寄發之信用卡正附卡，則依上開作業常態，應認被上訴人
    已同時寄送信用卡約款予上訴人，上訴人既不能舉證證明被上訴人有未同時寄發
    信用卡約款予伊等之變態事實，則其等空言否認有收到信用卡約款，即非可取。
    又上訴人既已收受系爭信用卡及信用卡約款，復已開卡使用信用卡，足見其等已
    與被上訴人間成立使用信用卡及履行信用卡約款之合意，是其等所辯無受系爭合
    意管轄約定拘束之義務云云，自無足取。
乙、得心證之理由：
一、被上訴人起訴主張：上訴人己○○於八十八年四月二日，邀同上訴人丙○○為附
    卡持有人，與被上訴人訂立信用卡使用契約，領用VISA正卡：0000-0000-0000
    -0000號，附卡：0000-0000-0000-0000號之信用卡，依約上訴人即得至被上訴人
    之特約商店記帳消費，亦應依約向被上訴人清償，逾期則應另給付自最後繳款截
    止日之翌日起至清償日止，按年息百分之二十計算之利息及按年息百分之二計算
    之違約金。詎上訴人迄至九十一年十二月十三日止，共積欠二十八萬九千九百八
    十五元（其中二十八萬三千一百一十八元為消費款、六千八百六十七元為自入帳
    日起算之循環利息）及其中二十八萬三千一百一十八元自九十一年十二月十四日
    起至清償日止，按年息百分之二十計算之利息，並按年息百分之二計算之違約金
    等情，求為命上訴人連帶如數給付之判決。
    上訴人則以：其等未於信用卡約款簽名，並無同意信用卡約款，故不需負擔循環
    利息及違約金之責任。又上訴人丙○○雖是附卡持有人，但附卡持有人不應負擔
    正卡人消費責任，況正卡持有人即上訴人己○○並未同意關於循環利息之約定條
    款，因此，上訴人丙○○亦無負擔循環利息之責任，況本件利息僅得按年息百分
    之五計算云云，資為抗辯。
二、經查被上訴人主張：上訴人己○○於八十八年四月二日，邀同上訴人丙○○為附
    卡持有人，與被上訴人訂立信用卡使用契約，領用VISA正卡：0000-0000-00 00
    -0000號，附卡：0000-0000-0000-0000號之信用卡使用，至九十一年十二月十三
    日止，共積欠消費款即本金二十八萬三千一百一十八元、自入帳日起算之循環利
    息六千八百六十七元及上揭本金自九十一年十二月三日起算之利息違約金等事實
    ，業據提出信用卡約款及帳務明細表、約定條款等件為證（見原審卷第八頁至第
    三一頁）。上訴人就其已在申請書上簽名及領用系爭正附卡乙節均不爭執，惟否
    認應受系爭約款之拘束，並以前揭情詞置辯。查本件兩造就信用卡約款已成立合
    意之事實，業如前述。而系爭信用卡約款第十五條復明定採循環信用方式繳款者
    ，應自入帳日起加計按年息百分之二十計算之循環利息，及違約金（見原審卷第
    三一頁背面及本院卷第三六頁）。次查上訴人自九十一年九月二十七日起入帳之
    信用卡帳款，均未於繳款截止日即九十一年十一月十三日繳清，此為兩造所不爭
    執，復有帳務明細表可證（見原審卷第十頁），是上訴人既有帳款未依約清償，
    自應依信用卡約款第十五條約定，給付循環利息及違約金。故其等辯稱不須依系
    爭約款第十五條約定給付循環利息及違約金云云，顯不足取。又依系爭約款第十
    三條規定：持卡人於當期繳款截止日前，如對交易明細暨繳款通知書載事項有疑
    義，得檢具理由及被上訴人要求之證明文件（如簽帳單或退款單收執聯等）通知
    被上訴人，或請求被上訴人向收單機構調閱簽帳單或退款單，或請求被上訴人就
    該筆交易依各信用卡組織之作業規定，向收單機構或特約商店，辦理預借現金機
    構主張扣款，並得就該筆交易對貴行暫停付款，持卡人未依前項約定通知被上訴
    人者，推定交易明細暨繳款通知書所載事項無錯誤（見原審卷第三一頁）。而查
    本件上訴人就被上訴人所寄送記載其等應負擔循環利息內容之交易明細暨繳款通
    知書，並未爭執，亦不曾提出異議，則依上開約定，應認被上訴人上開循環利息
    之計算，並無違誤。從而被上訴人所為上訴人應連帶給付六千八百六十七元及自
    九十一年十二月三日起以本金二十八萬三千一百十八元為準，按年息百分之二十
    計付循環利息之請求，即屬有據，應予准許。至被上訴人請求上訴人應按年息百
    分之二計付違約金部分，因查系爭條款第十五條關於違約金計算方式係：延滯第
    一個月當月計付違約金一五○元，延滯第二個月當月計付違約金三○○元，延滯
    第三個月以上者，每月計付違約金六○○元（見本院卷第三六頁）。而查本件被
    上訴人請求以本金二十八萬三千一百一十八元為準，自九十一年十二月三日按年
    息百分之二計算之違約金，即四百六十五元（其計算式為：283118元X0.02/365X
    30＝465元，角以下四捨五入）。其中第一個月之違約金請求金額超出三百十五
    元，第二個月違約金請求之金額超出一百六十五元，共計超出四百八十元。故被
    上訴人所為此部分之違約金請求，顯與信用卡約款第十五條約定不符，不應准許
    。至其餘部分之違約金請求，仍屬有據，應予准許。
三、末查上訴人丙○○即系爭信用卡附卡持卡人，已自認其有向被上訴人申請信用卡
    並在申請書上簽名（見本院卷第七頁）。而查系爭申請書附卡簽名欄下方有以顯
    眼之紅字標示：「1.本人（指上訴人丙○○）同意下列事項：本人與正卡申請人
    就各別使用信用卡所生應付帳款互負連帶清償責任」等語（見原審卷第八頁），
    且簽名人如稍加注意即可得知。上訴人丙○○既向被上訴人索取信用卡申請書填
    載後予以簽名，再送交被上訴人核卡，當已充份閱讀、了解同意申請書之內容，
    且約定條款第三條亦以顯著文字標明正卡持卡人或附卡持卡人就各別使用信用卡
    所生應付帳款互負連帶清償責任（見本院卷第三十六頁背面）之文字。故本件上
    訴人丙○○既已申請並使用系爭信用卡附卡，自應受申請書及信用卡約定條款之
    拘束，從而上訴人丙○○辯稱附卡並無約定責任關係，即非可取。被上訴人請求
    上訴人丙○○應就系爭信用卡消費帳款負連帶清償責任，亦屬有據。
四、綜上所述，被上訴人本於信用卡契約，請求正附卡持有人即上訴人連帶給付消費
    款二十八萬九千九百八十五元，及其中二十八萬三千一百一十八元自九十一年十
    二月十四日起至清償日止，按年息百分之二十計算之利息，違約金四百五十元及
    自九十二年二月十四日起至清償日止，按年息百分之二十計算之違約金，洵屬有
    據，應予准許。逾此範圍所為之請求，則屬無據，不應准許。從而，原審就上開
    應予准許部分，所為上訴人敗訴之判決，並無不合。上訴意旨仍執前詞，指摘原
    判決此部分不當，求予廢棄改判，為無理由；就上開不應准許部分（即違約金四
    百八十元部分），所為上訴人敗訴之判決，自有未洽。上訴意旨指摘原判決此部
    分不當，求予廢棄改判，為有理由。
五、至兩造其餘攻擊防禦方法及未經援用之證據，經本院審酌後，認均不影響本判決
    之結果，爰不一一再予論述，附此敘明。
六、據上論結，本件上訴為一部有理由，一部無理由，依民事訴訟法第四百三十六條
    之一第三項、第四百五十條、第四百四十九條第一項、第七十九條，第八十五條
    第二項，判決如主文。
中　　　華　　　民　　　國　　九十三　　年　　　三　　　月　　三十一　　日
                                民事第一庭審判長法 官 謝碧莉
                                                法 官 蔡惠如
                                                法 官 王貞秀
正本係照原本作成
本件不得上訴
中　　　華　　　民　　　國　　九十三　　年　　　四　　　月　　　一　　　日
                                                 書記官 劉寶鈴
